【裁判字號】    94,上訴,1425
【裁判日期】    950127
【裁判案由】    違反毒品危害防制條例
【裁判全文】
臺灣高等法院高雄分院刑事判決        94年度上訴字第1425號
上  訴  人
即  被  告  甲○○
選任辯護人  楊靖儀律師
            侯勝昌律師
            陳正男律師
上列上訴人因違反毒品危害防制條例案件，不服臺灣高雄地方法
院93年度訴字第606 號中華民國94年7 月19日第一審判決（起訴
案號：臺灣高雄地方法院檢察署92年度偵字第2267號），提起上
訴，本院判決如下：
     主  文
原判決關於甲○○部分撤銷。
甲○○共同販賣第一級毒品，未遂，處有期徒刑柒年陸月，褫奪
公權伍年。扣案海洛因壹包（淨重零點柒貳公克）、甲基安非他
命柒包（驗後淨重分別為捌點玖柒公克、壹仟點貳陸公克、壹仟
點肆零公克、壹仟點肆柒公克、壹仟點陸貳公克、玖玖捌點伍陸
公克、肆壹玖點肆伍公克）均沒收銷燬之，海洛因外包裝壹個（
重零點貳貳公克）、甲基安非他命外包裝柒個（分別重壹點貳陸
公克、拾公克、拾公克、拾壹公克、拾公克、拾公克、拾公克）
及白色三星牌行動電話壹具（不含SIM 卡）均沒收，白色三星牌
行動電話壹具如一部或全部不能沒收時，追徵其價額。
     事  實
一、甲○○（綽號阿杏）明知海洛因與甲基安非他命分屬毒品危
    害防制條例第2 條第2 項第1 、2 款規定之第一、二級毒品
    ，不得非法持有、販賣，竟與綽號「同學」之成年男子共同
    基於販賣第一、二級毒品以營利之犯意聯絡，由綽號「同學
    」者於民國92年1 月15日晚間，在宜蘭縣羅東鎮○○路旁，
    交付第一級毒品海洛因1 包（淨重0.72公克、包裝重0.22公
    克）、第二級毒品甲基安非他命1 包（驗後淨重8.97公克、
    包裝重1.26公克）予甲○○，委由甲○○向王琬惠（綽號小
    凡）兜售上開毒品，甲○○乃於同日晚間9 時46分許，使用
    其所有之白色三星牌行動電話1 具（未扣案，搭配門號0000
    000000號），撥打王琬惠所使用之門號0000000000號行動電
    話，與王琬惠聯繫，表示將於翌日攜帶上開海洛因及甲基安
    非他命，至王琬惠位於臺中市○區○○路221 號8 樓之5 住
    處向其推銷，經王琬惠應允後，甲○○旋於92年1 月16日上
    午，攜帶上開海洛因與甲基安非他命駕車南下臺中市，嗣因
    警方自監聽內容得知王琬惠涉嫌購買毒品，報請臺灣高雄地
    方法院檢察署檢察官向原法院聲請核發搜索票，並於92年1
    月16日上午，持搜索票至王琬惠位於臺中市○區○○路221
    號8 樓之5 住處執行搜索，於搜索時適甲○○撥打電話予王
    琬惠詢問停車地點，員警懷疑甲○○攜帶毒品，乃至臺中市
    ○區○○路221 號停車場埋伏，待甲○○於同日中午12時15
    分許，抵達前開停車場停妥車輛甫下車之際，即上前予以盤
    查，並要求甲○○交出放置於皮包內之上開海洛因與甲基安
    非他命各1 包，甲○○復主動向警方供述綽號「同學」者藏
    放毒品之地點，警方乃依甲○○之供述，於同日下午5 時許
    ，至宜蘭縣五結鄉○○路30之83號4 樓，扣得綽號「同學」
    者所有供販賣所用之甲基安非他命6 大包（其中1 包驗後淨
    重1000.26 公克、包裝重10公克，另1 包驗後淨重1000.40
    公克、包裝重10公克，另1 包驗後淨重1000.47 公克、包裝
    重11公克，另1 包驗後淨重1000. 62公克、包裝重10公克，
    另1 包驗後淨重998.56公克，包裝重10公克，另1 包驗後淨
    重419.45公克、包裝重10公克），因悉上情。
二、案經臺南市警察局第三分局、刑事局偵一隊一組、行政院海
    岸巡防署（下稱海巡署）臺南市機動查緝隊、五二岸巡大隊
    報請臺灣高雄地方法院檢察署檢察官聲請簡易判決處刑後，
    由原審法院改依通常程序審理。
     理  由
一、訊據被告甲○○固承認於上開時地為警查獲持有海洛因及甲
    基安非他命各1 包，及帶同員警至宜蘭縣五結鄉○○路30之
    83號4 樓起出甲基安非他命6 包之事實不諱，惟矢口否認有
    何共同販賣第一、二級毒品未遂犯行，辯稱：查獲當日我是
    要向王琬惠借錢，才從宜蘭開車南下臺中，並非拿毒品賣給
    王琬惠。我抵達臺中市○區○○路221 號停車場時，員警在
    我皮包內搜出之海洛因與甲基安非他命各1 包，是綽號「同
    學」者在1 個月前拿給我的，因為他知道我有打麻將，說施
    用毒品可以提神，但我不想用，就將毒品放在我皮包內，這
    個皮包我不常使用，久而久之忘記其內有毒品，案發當日我
    帶這個皮包南下臺中，準備找王琬惠借錢，我一下車就被警
    察查獲，警察於查獲我後，問我知不知道有人持有毒品，我
    就告訴警察綽號「同學」者藏放毒品之地點在宜蘭縣五結鄉
    ○○路30之83號4 樓，並帶同警察至該處，該處房門有上鎖
    ，我告訴警察綽號「同學」者將鑰匙藏在鞋櫃下，警察就拿
    鑰匙開門進入該處，並查獲甲基安非他命6 包云云。經查：
(一)、上揭事實，業據被告甲○○於警詢時坦承：我於92年1 月16
    日中午12時15分許，在臺中市○區○○路221 號停車場前遭
    警查獲，我從皮包內取出之海洛因與安非他命，是我友人綽
    號「同學」者叫我從北部帶至臺中，要讓王琬惠作為交易樣
    品所用，我與王琬惠認識10天，與綽號「同學」者認識約3
    個月，交情不深，我都是撥打王琬惠使用之門號0000000000
    號行動電話與其聯絡，又我於查獲當日晚間5 時許，帶同員
    警至「同學」位於宜蘭縣五結鄉○○路30之83號4 樓住處，
    取出甲基安非他命6 包，這6 包甲基安非他命是「同學」所
    有等情屬實（92年1 月17日警詢筆錄），於偵查中亦供認：
    我於92年1 月16日，至臺中市找綽號「小凡」之王琬惠，因
    我朋友「同學」託我拿海洛因及甲基安非他命之樣品給她看
    ，「同學」於1 月15日晚上，在宜蘭縣羅東鎮○○路旁拿上
    開毒品給我，託我將毒品拿至臺中給「小凡」看我所稱之「
    小凡」，即是在庭之王琬惠，我於查獲當天就是要拿毒品給
    王琬惠看等語不諱（偵查卷第12、13頁），核與已判決確定
    之共同被告王琬惠於警詢及偵查中供述：甲○○於92年1 月
    15日，使用她之門號0000000000號行動電話與我聯絡，說她
    新進一批毒品，要拿來臺中給我看，但我未看到貨即遭警查
    獲等情一致（92年1 月17日警詢筆錄、偵查卷第11頁），且
    被告甲○○於92年1 月15日晚間，使用其所有之白色三星牌
    行動電話1 具，搭配門號0000000000號SIM 卡，撥打王琬惠
    使用之門號0000000000號行動電話，與其聯絡翌日南下臺中
    事宜，被告甲○○於通話中稱王琬惠為「小凡」乙情，亦經
    被告甲○○、王琬惠同陳在卷（原審93年11月24日、94年7
    月1 日審判筆錄、本院卷第146 頁），而經檢察官核發通訊
    監察書，監聽王琬惠使用之上開門號，於92年1 月15日晚間
    9 時46分許之通話內容為（註：監聽譯文將被告甲○○之綽
    號譯為「阿信」，應係同音之誤，被告甲○○之綽號實應為
    「阿杏」）：「（小凡）：喂。（阿信）：小凡。（小凡）
    ：美女。（阿信）：我明天可能你們起床的時間我會到，但
    是我不太會走。（小凡）：沒關係，你到交流道的時候打電
    話給我。（阿信）：好，到時候我到那跟你聯絡。（小凡）
    ：你要拿樣本下來而已嗎。（阿信）：都有，沒關係，到時
    候再…（小凡）：到時候再聊，（阿信）：好，那明天再連
    絡。」，有監聽譯文1 份足憑（置於海巡署公文袋內第151
    頁），被告於本院審理時亦供承該通話內容係伊本人與王琬
    惠通話之內容無誤 (見本院卷第145 、146 頁)。 觀諸被告
    2 人之通話內容，雖未言明「海洛因」或「甲基安非他命」
    等字眼，然王琬惠於言談中已述及「樣本」之暗語，此與從
    事毒品買賣者，慣常以暗語作為溝通用詞，以防檢警查緝之
    情相符，且海巡署人員係依法監聽王琬惠使用之0000000000
    號行動電話，得知被告與王琬惠上述談話內容，始查獲本案
    等情，亦據證人即海巡署人員乙○○於原審及本院證述明確
    （見原審卷第193 、201 頁，本院卷第115 頁），足徵上開
    通訊監聽內容，係被告2 人就被告甲○○於翌日攜帶欲兜售
    之毒品南下臺中乙事預先聯絡甚明。並在被告身上扣得白色
    粉末與白色晶體各1 包扣案足資佐證。而該白色粉末1 包經
    送鑑定結果，含有海洛因成分，淨重0.72公克、包裝重0.22
    公克，有法務部調查局92年2 月21日調科壹字第220014743
    號鑑定通知書附卷足稽，而白色晶體1 包經送驗結果，檢出
    甲基安非他命成分，驗後淨重8.97公克，包裝重1.26公克，
    亦有內政部警政署刑事警察局92年3 月10日刑鑑字第092002
    1345號鑑驗通知書存卷可憑，被告若非兜售，何需遠從宜蘭
    至臺中，攜帶毒品予王琬惠看貨？是以被告甲○○與綽號「
    同學」者著手販賣予被告王琬惠之物，應係第一、二級毒品
    無誤。
(二)、被告甲○○於92年1 月16日下午，帶同警方至宜蘭縣五結鄉
    ○○路30之83號4 樓起出白色晶體6 包之經過，業據證人即
    海巡署人員乙○○證述：我們在臺中市○區○○路221 號停
    車場查獲甲○○持有毒品後，將甲○○帶入偵防車內時，我
    有向甲○○提及毒品之危害性，告訴她如果知道那裡有不法
    物品，請協助我們，她告訴我們宜蘭地區綽號「同學」之人
    ，在宜蘭縣五結鄉○○路30之83號4 樓藏有毒品，我們研判
    可能性很高，就帶甲○○前往查緝，我們到達該處後，問甲
    ○○如何進入，甲○○告訴我們在公寓4 樓大門外的鞋櫃內
    有鑰匙，我們找到鑰匙，就拿鑰匙開門，因我們沒有搜索票
    ，不敢亂搜，所以就問甲○○毒品藏放在何處，她說是在閣
    樓的櫥櫃內，結果我們打開櫥櫃後，看見數包白色晶體等語
    明確（偵查卷第52頁、本院93年7 月28日審判筆錄），並有
    白色晶體6 包扣案可佐，而該白色晶體6 包經送驗結果，均
    檢出甲基安非他命成分，其中1 包驗後淨重1000.26 公克、
    包裝重10公克，另1 包驗後淨重1000. 40公克、包裝重10公
    克，另1 包驗後淨重1000.47 公克、包裝重11公克，另1 包
    驗後淨重1000 .62 公 克、包裝重10公克，另1 包驗後淨重
    998.56公克，包裝重10公克，另1 包驗後淨重419.45公克、
    包裝重10公克，有內政部警政署刑事警察局92年3 月10日刑
    鑑字第0920021345號鑑驗通知書存卷可憑，是以被告甲○○
    帶同員警起出綽號「同學」者在宜蘭縣五結鄉○○路30之83
    號4 樓藏放之物，確屬第二級毒品甲基安非他命無誤。再觀
    諸海巡署人員經被告甲○○之帶領，在宜蘭縣五結鄉○○路
    30之83號4 樓處，查獲綽號「同學」者所有之甲基安非他命
    6 包，合計淨重高達5419.76 公克，數量甚多，價值甚鉅，
    此與一般施用毒品者為免遭查緝，多於施用前始少量購買，
    並不會一次持有大量毒品之情，迥然不同，是以綽號「同學
    」者一次持有鉅量毒品，其目的顯非供己施用；又綽號「同
    學」者於92年1 月15日晚間，交付海洛因與甲基安非他命各
    1 包予被告甲○○，託其向同案被告王琬惠兜售乙情，業如
    前述，則綽號「同學」者本即有販賣毒品之意圖，其持有上
    開鉅量之甲基安非他命，應係供販賣所用，殆無疑義。
(三)、被告甲○○雖以前詞置辯，而王琬惠於原審亦附和其詞，供
    稱：案發時被告甲○○是要來向我借錢云云。惟查被告甲○
    ○於92年1 月15日晚間，使用其所有門號0000000000號行動
    電話與王琬惠使用之門號0000000000號行動電話聯絡之用意
    ，即由被告拿樣本給王琬惠，而被告當時被警查獲時，其身
    上確有上述第一級毒品海洛因及第二級毒品甲基安非他命，
    如前所述，足徵該電話談話內容，應係被告甲○○於翌日攜
    帶欲兜售之毒品南下臺中乙事預先聯絡甚明。被告甲○○於
    警詢中自稱其與王琬惠僅認識10天，可見2 人互不熟識，則
    何以被告甲○○會遠從宜蘭駕車至臺中向王琬惠借錢？從而
    被告甲○○上開辯解殊無可信，其應係受綽號「同學」者指
    示，為向被告王琬惠兜售毒品，方攜帶海洛因及甲基安非他
    命各1 包駕車南下臺中無疑。再者，海洛因與甲基安非他命
    分屬第一、二級毒品，屬違禁物，政府查緝甚嚴、取得不易
    ，黑市價格甚高，販賣者因犯行重大，為免遭警查緝，必當
    謹慎規劃，行跡保密，衡情無使不相關之第三人任意代為向
    外兜售、知悉細節或見證交易經過之可能，一般人更不可能
    任意代他人出售毒品，本案被告甲○○受綽號「同學」者之
    託，由綽號「同學」者提供海洛因及甲基安非他命各1 包，
    再由被告甲○○攜帶上開毒品南下臺中，欲向王琬惠推銷，
    足見其與綽號「同學」者就販賣毒品事宜，事先有所謀議、
    規劃，其與綽號「同學」者就本案犯行有犯意聯絡及行為分
    擔，彰彰甚明。
(四)、按海洛因與甲基安非他命毒品害人匪淺，政府懸為禁令，禁
    止非法施用販賣，若非有利可圖，當無甘冒重典而販賣之理
    ，且販賣毒品係屬違法行為，非可公然為之，不論是瓶裝或
    紙包之毒品，均可任意分裝增減其分量，而每次買賣之價量
    ，亦隨時依雙方關係之深淺、當時之資力、需求程度及對行
    情之認知等因素，機動地調整，販賣之利得，除經坦承犯行
    ，或價量俱臻明確外，委難查得實情，販賣之人從價差或量
    差中牟利方式雖異，其意圖營利之非法販賣行為則一。本案
    被告甲○○與王琬惠既非至親好友，苟非意圖營利，被告甲
    ○○應無可能甘冒遭警查緝之風險，遠從宜蘭攜帶毒品至臺
    中向王琬惠兜售，是以被告甲○○所為有營利之意圖，至為
    灼然。
(五)、綜前所陳，被告甲○○所辯純屬事後卸責之詞，不足採信，
    事證明確，被告甲○○與綽號「同學」者共同著手販賣海洛
    因及甲基安非他命予被告王琬惠，惟因遭警查獲而未得逞之
    事實，足堪認定。
(六)、又被告以外之人於審判外之陳述，雖不符前四條之規定，而
    經當事人於審判程序同意作為證據，法院審酌該言詞陳述或
    書面作成時之情況，認為適當者，亦得為證據；當事人、代
    理人或辯護人於法院調查證據時，知有刑事訴訟法第159 條
    第1 項，不得為證據之情形，而未於言詞辯論終結前聲明異
    議者，視為有前項之同意，刑事訴訟法第159 條之5 定有明
    文。已判決確定之原審共同被告王琬惠於警訊及偵查中之上
    開陳述，其陳述內容與監聽內容相符，且在自由意識之下所
    為之陳述，被告及其選任辯護人均而未於言詞辯論終結前聲
    明異議，依據上開規定，王琬惠上開陳述，本院自得作為證
    據，附此敘明。
二、核被告甲○○所為，係犯修正後毒品危害防制條例第4 條第
    6 項、第1 項、第2 項販賣第一級毒品、第二級毒品未遂罪
    。被告甲○○行為後，毒品危害防制條例於92年7 月9 日修
    正公布，自93年1 月9 日施行，惟關於該條例第4 條第1 項
    之製造、販賣、運輸第一級毒品罪、及該罪之未遂犯之犯罪
    構成要件及法定刑並未修正，僅因增列第4 項製造、運輸、
    販賣第四級毒品罪刑，而將原第5 項關於未遂犯之處罰規定
    移列至第6 項，自無新舊法變更比較適用之問題，應逕依修
    正後之毒品危害防制條例論處。又檢察官聲請簡易判決處刑
    書雖認被告甲○○所為，涉犯毒品危害防制條例第11條第1
    、2 項之持有第一、二級毒品罪嫌云云，然公訴人於補充理
    由書及於原審到庭時已更正起訴事實為被告甲○○與綽號「
    同學」者基於共同犯意，由被告甲○○出面向王琬惠兜售海
    洛因及甲基安非他命各1 包未得逞之事實，並變更起訴法條
    為販賣第一、二級毒品未遂罪，但公訴人於原審到庭及補充
    理由書中變更起訴法條時，誤引毒品危害防制條例第4 條「
    第5 項」、第1 項、第2 項，併予敘明。被告甲○○與綽號
    「同學」之成年人就上開犯行，有犯意聯絡與行為分擔，為
    共同正犯。被告甲○○持有海洛因、甲基安非他命之低度行
    為，應分別為販賣海洛因、甲基安非他命未遂之高度行為所
    吸收，不另論持有毒品罪。又被告甲○○以一行為同時兜售
    第一級毒品海洛因及第二級毒品安非他命，為想像競合犯，
    應依刑法第55規定，從一重之販賣第一級毒品未遂罪處斷。
    被告甲○○已著手從事向王琬惠兜售第毒品之行為，雖因遭
    警查獲而未實際販出，屬未遂犯，按既遂犯之刑減輕其刑。
三、原審予以論罪科刑，固非無見，惟查：被告販賣第一級毒品
    未遂，依遂犯之刑減輕其刑，依刑法第65條第2 項規定，無
    期徒刑減輕者，為7 年以上有期徒刑，原判決竟認被告犯罪
    情節情輕法重，雖處以法定最低度無期徒刑仍嫌過重，並依
    刑法第59條規定減輕其刑，尚有未洽。被告上訴意旨否認犯
    罪，指摘原判決不當，雖無理由，但原判決此部分既有可議
    ，自應由本院予以撤銷改判。爰審酌被告販賣毒品數量不多
    ，且帶同警方前往宜蘭查獲上述大量甲基安非他命等一切情
    狀，量處如主文第2 項所示之刑，並依被告犯罪性質，認有
    褫奪公權之必要，爰依刑法第37條第2 項規定，併宣告褫奪
    公權5 年。扣案之海洛因1 包（淨重0.72公克）、甲基安非
    他命7 包（驗後淨重分別為8.97公克、1000.26 公克、1000
    .40 公克、1000.47 公克、1000.62 公克、998.56公克、41
    9.45公克）分別屬毒品危害防制條例規定之第一、二級毒品
    ，均應依同條例第18條第1 項前段之規定諭知沒收銷燬之；
    至海洛因外包裝1 個（重0.22公克）、甲基安非他命外包裝
    7 個（分別重1.26公克、10公克、10公克、11公克、10公克
    、10公克、10公克）均係共犯綽號「同學」者所有，且供販
    賣毒品所用之物，而白色三星牌行動電話1 具（未扣案）則
    係被告甲○○所有，且供聯絡販賣毒品事宜所用之物，如上
    所述，爰均依同條例第19條第1 項之規定宣告沒收，併諭知
    白色三星牌行動電話1 具如一部或全部不能沒收時，追徵其
    價額。另上開行動電話內雖含門號0000000000號SIM 卡1 枚
    ，惟該SIM 卡係屬電信公司所有出租予使用人使用之物，並
    非被告甲○○所有之物，本院自不得予以宣告沒收，附此敘
    明。
據上論結，應依刑事訴訟法第369 條第1 項前段、第364 條、第
299 條第1 項前段，毒品危害防制條例第4 條第1 項、第2 項、
第6項 、第18條第1 項前段、第19條第1 項，刑法第11條、第28
條、第26條前段、第37條第2 項、第55條、判決如主文。
本案經檢察官陳國全到庭執行職務。
中    華    民    國    95    年    1     月    27    日
            刑事第六庭    審判長法  官  王憲義
                                法  官  張盛喜
                                法  官  李璧君
以上正本證明與原本無異。
如不服本判決應於收受本判決後10日內向本院提出上訴書狀，其
未敘述上訴理由者，並得於提起上訴後10日內向本院補提理由書
狀（均須按他造當事人之人數附繕本）「切勿逕送上級法院」。
中    華    民    國    95    年    1     月    27    日
                                書記官  林淑敏
毒品危害防制條例第4條第1項、第2項、第6項
製造、運輸、販賣第一級毒品者，處死刑或無期徒刑；處無期徒
刑者，得併科新臺幣1 千萬元以下罰金。
製造、運輸、販賣第二級毒品者，處無期徒刑或7 年以上有期徒
刑，得併科新臺幣7 百萬元以下罰金。
前五項之未遂犯罰之。


司法院資訊處製作；財團法人民間司法改革基金會備份。
